【裁判字號】    98,聲,422
【裁判日期】    980429
【裁判案由】    返還提存物
【裁判全文】
臺灣桃園地方法院民事裁定               98年度聲字第422號
聲  請  人  甲○○即蔡黃傳之.
            丙○○即蔡黃傳之.
            乙○○即蔡黃傳之.
            丁○○即蔡黃傳之.
相  對  人  詹順貴律師即勇士物流股份有限公司破產管理人
上列當事人間聲請返還提存物事件，本院裁定如下：
    主  文
本院九十一年度存字第七一二號提存事件聲請人所提存之擔保金
新台幣壹拾陸萬元，准予返還。
    理  由
一、按訴訟終結後，供擔保人證明已定20日以上之期間，催告受
    擔保利益人行使權利而未行使，或法院依供擔保人之聲請，
    通知受擔保利益人於一定期間內行使權利並向法院為行使權
    利之證明而未證明者，法院應依供擔保人之聲請，以裁定命
    返還其提存物，民事訴訟法第104 條第1 項第3 款定有明文
    。前開規定，於其他依法令供訴訟上之擔保者準用之，復為
    同法第106 條所明定。而此所謂訴訟終結，固應從廣義解釋
    ，包括撤銷假扣押或假處分裁定及執行程序終結在內，合先
    敘明。
二、本件聲請意旨略以：聲請人甲○○、丙○○、乙○○、丁○
    ○（下稱聲請人甲○○等4 人）係本院91年度存字第712 號
    提存人蔡黃傳之繼承人，合先敘明。緣蔡黃傳前依本院91年
    度全八字第1058號民事裁定為擔保假處分執行，曾提供新台
    幣16萬元為擔保金，並以本院91年度存字第712 號擔保提存
    事件提存後，經本院91年度執全字第726 號對相對人之財產
    為假處分之執行在案。嗣該假處分之裁定，經臺灣高等法院
    91年度抗字第2297號裁定廢棄，該假處分之執行程序復經蔡
    黃傳撤回，訴訟程序已告終結，為此，聲請人甲○○等4 人
    聲請本院發函催告相對人於21日內行使權利，惟期限已屆而
    未見相對人行使，爰依法聲請裁定返還上開擔保金等語，並
    提出繼承系統表、戶籍謄本、印鑑證明、本院91年度全字第
    1058號假處分裁定、臺灣高等法院91年度抗字第22 97 號裁
    定、本院91年度存字第712 號提存書、撤回假處分執行聲請
    狀、桃院興執91年執全八字第726 號執行命令各1 件及民國
    97年12月29日桃院永民信97年度聲字第1976號催告相對人行
    使權利函3 件等為證。
三、聲請人上開所主張之事實，經本院審核上開證物，並依職權
    調閱本院91年度全字第1058號假處分卷宗（含執行卷宗）、
    91年度存字第712 號擔保提存卷宗查核無訛，堪信屬實，本
    件應認已符合上述「訴訟終結」之要件。又聲請人向本院聲
    請以97年度聲字第1976號通知行使權利事件發函限期催告相
    對人就聲請人前開假處分之執行所受之損害行使權利，該通
    知函已於98年2 月17日合法送達於相對人乙節，亦據本院依
    職權調閱97年度聲字第1976號通知行使權利卷宗無訛。惟相
    對人迄今仍未對聲請人行使權利，亦有本院民事紀錄科查詢
    表2 紙附卷可考，則依上揭說明，本件聲請人之聲請，核無
    不合，應予准許。
四、又按「破產人因破產之宣告，對於應屬破產財團之財產喪失
    其管理及處分權，關於破產財團之訴訟即無訴訟實施權，其
    喪失之管理及處分權既由破產管理人行之，此項訴訟自應以
    破產管理人為原告或被告，當事人始為適格。」最高法院27
    年上字第2740號判例意旨可資參照。查本件原受擔保利益人
    即相對人勇士物流股份有限公司業於90年12月25日經台北地
    方法院以90年度破字第71號裁定宣告破產，並於91年2 月20
    日以90年度執破字第9 號裁定選任詹順貴律師為破產管理人
    ，此有上開裁定影本在卷可稽，揆諸上開判例意旨，本件自
    應以詹順貴律師為相對人，附此敘明。
五、依民事訴訟法第104 條第1 項第3 款、第106 條，裁定如主
    文。
中    華    民    國    98    年    4     月    29    日
                  民事第一庭    法  官  范明達
以上正本係照原本作成
如對本裁定抗告須於裁定送達後10日內向本院提出抗告狀，並應
繳納抗告裁判費新台幣1,000 元。
中    華    民    國    98    年    4     月    29    日
                                書記官  張豐松


司法院資訊處製作；財團法人民間司法改革基金會備份。
